臺灣高雄地方法院民事判決
110年度訴字第1313號
原      告  許熙浩  

訴訟代理人  謝國允律師
複代理  人  李玠樺律師                      
被      告  莊立民  
訴訟代理人  梁徽志律師
複代理  人  陳思道律師（解除委任）
上列當事人間請求損害賠償事件，本院於中華民國111年8月18日
言詞辯論終結，判決如下：
    主      文
被告應給付原告新臺幣64,400元，及自民國110年9月4日起至清
償日止，按週年利率百分之五計算之利息。
原告其餘之訴駁回。
訴訟費用由被告負擔百分之十二，餘由原告負擔。
本判決第一項得假執行。但被告以新臺幣64,400元為原告預供擔
保後，得為免假執行。
原告其餘假執行之聲請駁回。
    事實及理由
一、原告主張：原告任職於址設高雄市○○區○○○路000 號之奇展
    國際企業有限公司（下稱奇展公司），被告於民國108 年7
    月27日20時許，騎乘車號000-000號機車（下稱被告機車）
    倒退移動之際，撞倒停放在奇展公司門前停車格內原告所有
    之車號000-000 號機車（下稱系爭機車），致系爭機車往左
    側傾倒，撞擊停車格旁之水泥護欄而受損（下稱系爭事故）
    。兩造遂於當日共同前往訴外人安德機車行檢查受損情況，
    經被告與機車行老闆逐項檢查系爭機車須維修之零件後，由
    安德機車行開立估價單（下稱系爭估價單），確定被告應賠
    償之零件費用為新臺幣（下同）14,000元，，被告並在系爭
    估價單上簽名確認，且先行給付原告3,000元，另因系爭機
    車屬特殊烤漆，被告尚應賠償重新烤漆費用13,500元及維修
    期間租車代步費用11,250元（計算式：每日900 元×12.5日＝
    11,250元）。詎被告竟於附表所示日期，以YOSHIKIA（格奈
    森腦）帳號，在台大PTT 高雄版、八卦版張貼如附表所示文
    章，不但掩飾系爭事故實際發生經過，並以如附表所示不實
    言論指摘原告與安德機車行勾結，對被告為詐欺行為，更以
    文字公開原告之職業、工作地點等個人資料，另將原告之公
    司照片、個人照片、出生年月日、姓名等資料公開揭露，嚴
    重侵害原告之隱私權與名譽權，被告應賠償原告精神慰撫金
    各25萬元，並刪除起訴狀附件一所示文章及圖片。為此，爰
    依民法第184條第1項前段、第195條第1項規定，提起本件訴
    訟等語。並聲明：㈠被告應給付原告535,750 元及自起訴狀
    繕本送達翌日起至清償日止，按年息5％計算之利息；㈡被告
    應將張貼於起訴狀附件一所示網站之文章及圖片全部刪除；
    ㈢第一項聲明願供擔保，請准宣告假執行。
二、被告則以：被告於系爭事故發生後，經原告指定前往安德機
    車行檢查系爭機車受損情形，但當日並未逐項檢查機車受損
    位置，系爭估價單羅列三角架等8 項零件須更換，與系爭機
    車實際受損情形不符且未計算零件折舊，而原告請求之烤漆
    費用更係欲藉此翻修機車外觀，非屬修繕費用，應予剔除，
    另系爭機車外觀並無明顯損壞，且原告於系爭事故後，仍可
    騎乘係之機車正常上班，原告請求之代步費應非必要費用。
    被告係因認原告聯合安德機車行灌單超額索賠之不合理情況
    ，始在網站張貼如附表所示文章求助網友，文章內容僅係基
    於言論自由所為意見陳述與評論，內容與所附照片亦無從使
    一般人得藉此識別原告之身分，原告以此主張侵害其隱私權
    、名譽權云云，尚屬無據。另原告前對被告提出違反個人資
    料保護法之刑事告訴，案經檢察官為不起訴處分（臺灣高雄
    地方檢察署109年度偵字第15928 號），原告不服聲請再議
    ，仍遭臺灣高等檢察署高雄分署駁回再議（109 年度上聲議
    字第2141號）確定在案，故原告之請求為無理由等語置辯。
    並聲明：㈠原告之訴及假執行之聲請均駁回；㈡如受不利判決
    ，願供擔保請准宣告免為假執行。
三、兩造不爭執事項：　　
　㈠原告任職在址設高雄市○○區○○○路000號之奇展公司，原告將
    所有系爭機車停放在奇展公司前方之建國二路人行道上機車
    格內，被告機車則停放在奇展公司前騎樓上，被告嗣於108
    年7月27日20時許騎乘被告機車倒退移動之際，車尾碰撞停
    在後方之系爭機車，致系爭機車傾倒撞擊停車格旁之水泥護
    欄而受損。
  ㈡原告聽見碰撞聲後隨即前往察看，並要求被告賠償損害，兩
    造即於當日21時42分共同前往安德機車行檢查系爭機車受損
    情況，經安德機車行認如系爭估價單所載之零件受損須更換
    ，維修費用共計14,000元，經被告同意給付，且先行支付3,
    000元予原告，並稱其餘金額再由被告投保之保險公司負責
    理賠。
  ㈢（提示原證三）被告於108年7月28日2時37分以YOSHIKIA（格
    奈森腦）帳號，在台大PTT高雄版張貼標題為「請問這樣維
    修費是否太誇張？」之文章，內容如原證三所載（下稱原證
    三貼文）。
  ㈣（提示原證四）被告於108年7月28日2時48分再以YOSHIKIA（
    格奈森腦）帳號，在台大PTTGossiping版張貼標題為「這維
    修費用會不會太誇張？」之文章，內容如原證四所載（下稱
    原證四貼文）。
  ㈤（提示原證五）被告於108年7月28日20時13分56秒又以YOSHI
    KIA（格奈森腦）帳號，在台大PTT高雄版張貼標題為「Re:〔
    問題〕請問這維修費是否太誇張？」之文章，內容如原證五
    所載（下稱原證五貼文）。
  ㈥（提示原證六）被告於108年7月29日13時24分00秒又以YOSHI
    KIA(格奈森腦)帳號，在台大PTT高雄版張貼標題為「這能提
    告詐欺嗎？」之文章，內容如原證六所載（下稱原證六貼文
    ）。
  ㈦（提示原證七）被告於108 年8 月16日7 時56分12秒又以YOS
    HIKIA（格奈森腦）帳號，在台大PTT 高雄版另張貼標題為
    「這維修費會不會太誇張之後續」之文章，內容如原證七所
    載（下稱原證七貼文）。
四、得心證之理由：
    原告請求被告賠償系爭機車修繕費用、維修期間代步費，另
    請求被告賠償侵害名譽權及隱私權之精神慰撫金及刪除文章
    及圖片等，惟被告否認之並以前詞置辯，是本件爭點應為：
    （一）原告請求被告賠償系爭機車維修費及代步車租用費，
    有無理由？數額若干？（二）原告請求被告賠償侵害名譽權
    及隱私權之精神慰撫金及刪除文章及圖片，有無理由？茲將
    本院判斷說明如下：
（一）原告請求被告賠償系爭機車維修費及代步車租用費，有無
    理由？數額若干？
　㈠按因故意或過失，不法侵害他人之權利者，負損害賠償責任
    。負損害賠償責任者，除法律另有規定或契約另有訂定外，
    應回復他方損害發生前之原狀，債權人亦得請求支付回復原
    狀所必要之費用，以代回復原狀。損害賠償，除法律另有規
    定或契約另有訂定外，應以填補債權人所受損害及所失利益
    為限。民法第184條第1項前段、第213條第1項及第3項、第2
    16條分別定有明文。所謂回復原狀係指回復受毀損前之狀態
    而言，至於自然折舊則不在回復範圍內，亦即回復原狀之費
    用以必要者為限，如係以新品換舊品，應予折舊。查，原告
    所有之系爭機車因遭被告機車碰撞傾倒而受損，為兩造所不
    爭執（見不爭執事項㈠），是原告依民法第184條第1項前段
    規定，請求被告賠償損害，自屬有據。
  ㈡系爭機車之零件維修費：
　1.原告主張因系爭事故致系爭機車之三角架、前避震器、大盾
    、側支架、左支架、珠碗組、後把手、左後置腳架受損而須
    支出更換零件費用14,000元，此費用係經兩造協商後達成合
    意，被告應依約如數給付，另因系爭機車為特殊烤漆，車體
    刮傷後無法單片烤漆，僅能以全車烤漆施作，故所需烤漆費
    用約為12,000元至15,000元，原告僅以平均13,500元請求
　　等語，並提出經被告簽名之系爭估價單為證（見審訴卷第57
    頁）。惟被告否認之，並辯稱：伊在系爭估價單上簽名僅表
    示有到場估價，非同意支付全部費用，而系爭機車向左側傾
    倒後，應僅有如被證四照片以綠色螢光筆標示之左側突起部
    分因與地面撞擊產生損害，但系爭估價單上所載前揭項目，
    「大盾」位於系爭機車正面，其他「後把手、左側條、側支
    架、左後置腳架、傳動軸外蓋」等，均屬内凹設計之機車構
    造，無可能因向左傾倒而損壞等語。
  2.經查：
　⑴兩造於系爭事故發生後，共同前往安德機車行檢查系爭機車
    受損情況，經安德機車行認如系爭估價單所載之零件（即三
    角架、前避震器、大盾、側支架、左支架、珠碗組、後把手
    、左後置腳架）受損須更換，維修費用共計14,000元，被告
    並於系爭估價單上簽名，且先行支付3,000元予原告等情，
    為兩造所不爭執，已如前述。原告主張兩造已就系爭機車之
    維修零件費用共14,000元達成合意，被告則否認之。觀諸系
    爭估價單上雖有兩造之簽名，被告並已給付3,000元予原告
    ，但簽名之可能原因多端，系爭估價單並未記載兩造合意系
    爭機車修繕費用14,000元或被告同意給付維修費14,000元等
    相類文字，而被告給付3,000元予原告之行為亦非當然意謂
    同意支付全額，是尚難僅憑被告有在估價單上簽名及給付3,
    000元，即逕認兩造已達成零件維修費為14,000元之合意。
　⑵本院勘驗架設在奇展公司門前之監視器錄影畫面，系爭事故
    發生經過為：「影片開始，系爭機車停放在畫面左上角劃設
    在人行道之最左側機車停車格內正中央，該停車格之前方、
    後方及左側（以車頭方向觀之，下同）均有隆起之水泥墩，
    與停車格路面有高地差，左側水泥墩之左方是泥土樹叢，系
    爭機車車頭朝向前方車道（建國路），車尾朝向人行道，龍
    頭把手往左側偏。…。（影片時間08：20-08 ：46時）被告
    走向停放在上開人行道旁騎樓下之被告機車，…，跨上機車
    並插進鑰匙，開始往人行道倒退，被告把頭轉向畫面左方確
    認人行道上有無人車，被告機車車尾往系爭機車方向倒退。
    （影片時間08：47-08 ：51時）被告機車的後輪碰撞上系爭
    機車後輪，系爭機車稍微往左前方移動，前車輪撞上前方突
    起的水泥墩，接著往左側倒下，機車左側車身幾乎躺平且車
    輪懸空（在泥土樹叢上）觸地後反彈一次，再往左倒下晃動
    二次後靜止，靜止時系爭機車與左側地面呈傾斜狀態，非完
    全平躺在左側地面，車牌在停車格左側水泥墩正上方位置。
    」，有本院111年8月18日勘驗筆錄可稽（見本院卷第254-25
    8頁），並有監視器影像截圖為佐（見審訴卷第41、43頁）
    。依此勘驗結果可知，系爭機車遭撞擊前龍頭係往左側鎖住
    ，連帶使車頭朝左側偏，車尾遭撞擊後系爭機車即向左側重
    摔，左側車身一度躺平在泥土樹叢上且車輪懸空，之後反彈
    又再次倒下，最終左側車身下半部靠在左側水泥墩上靜止，
    因而呈現傾斜靜止狀態。亦即，第一次重摔時應有撞到左側
    水泥墩及旁邊泥土樹叢，碰撞位置是在左側車身、龍頭及車
    頭之左半部，第二次反彈後倒下時則是車身左側下半部撞擊
    左側水泥墩。
　⑶而系爭估價單記載系爭機車之三角架、前避震器、大盾、側
    支架、左支架、珠碗組、後把手、左後置腳架受損需更換。
    經本院函詢安德機車行當日檢查結果及需更換零件之原因，
    安德機車行函覆稱：當時車損檢查結果，「前轉向總成部分
    (1.三角架、2.前避震器、6.珠碗組）」，車輛鎖龍頭後倒
    車撞到地面造成重要零件歪斜受損建議更換；「3.大盾、5.
    左側條」，受到撞擊後有部分卡榫斷裂，會晃動；「7.後把
    手」，受到撞擊後導致鎖點處斷裂；「8.左後置腳架」，受
    到撞擊後卡住已毀損打不開；「4.側支架」明顯受損痕跡，
    若維修至恢復原狀，工時費用會比更換新品高。其中，前轉
    向總成部分(1.三角架、2.前避震器、6.珠碗組）、7.後把
    手、8.左後置腳架，已於108年9-10月間維修更換完畢等語
    ，有該機車行回函可證（見本院卷第203頁）。又本院於111
    年7月7日勘驗系爭機車現況，當場拍打大盾下方及左側條時
    ，大盾及左側條均會輕微上下晃動，另側支架上有些微刮痕
    ，觸摸底部邊緣呈現不規則狀之粗糙感，更換下的後把手有
    撞擊凹陷掉漆及斷裂跡象，有本院111年7月7日勘驗筆錄及
    現場拍攝照片可稽（見本院卷第225-245頁），核與安德機
    車行之回函相符。審酌兩造係於事故發生後即共同前往安德
    機車行，由安德機車行檢查受損項目，且系爭估價單所載需
    更換零件均集中在龍頭及左側車身，核與上開勘驗結果顯示
    系爭機車遭撞後，龍頭、車頭與車身均往左側重摔倒地，並
    重擊左側水泥墩之事實相符，堪信系爭估價單所載零件確因
    系爭事故而毀損。
　⑷被告雖辯稱：依據監視器影像畫面，撞擊點為後車牌部位，
    三角架、前避震器位於前輪，大盾、珠碗組、後把手並未撞
    擊或倒地，另自系爭車上方拍攝鳥瞰照片，僅可拍到左上側
    條，左側條及左後置腳架均在較為內縮位置，若有撞擊，同
    平面更為突出之左上側條理應受損，但該處並無受損，表示
    內縮之左側條及左後置腳架受損與系爭事故無關等語，並提
    出同型號機車外觀拍攝照片為其論據（見本院卷第161-163
    、頁）。然：
　①本院勘驗監視器畫面結果係顯示，第一次重摔之碰撞位置是
    左側車身及龍頭、車頭之左半部，第二次反彈後倒下時則是
    車身左下半部撞擊左側水泥墩，安德機車行回函亦已說明三
    角架、前避震器、珠碗組是因車輛鎖龍頭後撞到地面造成重
    要零件歪斜受損，此與勘驗結果顯示系爭機車側摔前龍頭、
    車頭、前車輪係偏左狀態一致，被告稱系爭機車向左側倒後
    之撞擊點為後車牌部位，三角架、前避震器位於前輪，大盾
    、珠碗組不可能因碰撞而受損，與本院前揭勘驗結果不符，
    要無可取。
　②另觀諸被告提出之同型號機車外觀照片（見本院卷第161-163
    頁），系爭機車左上側條是在座墊下方，水平面高於車牌（
    見本院卷第229頁），但上開監視器錄影畫面截圖顯示，系
    爭機車側倒靜止時，車牌是在左側水泥墩正上方位置（見審
    訴卷第43頁），表示系爭機車兩次側倒碰撞水泥墩時，實際
    與水泥墩碰撞之部位應是在水平面低於車牌之車身，故左上
    側條則是懸空狀態未撞擊水泥墩，而左側條、左後置腳架係
    在座墊置物箱下、腳踏板旁，水平面低於車牌（見本院卷第
    135頁），位置即與碰撞處相當，是被告以左上側條未受損
    為由主張左側條、左後置腳架受損與系爭事故無關，亦無可
    採。
　③再者，後把手之位置雖在左上側條之上(見本院卷第135頁)，
    但系爭機車第一次側倒躺在左側泥土樹叢上時，車輪屬於懸
    空狀態，則依系爭機車之重量，自不可能僅有些微突出之左
    上側條部分與地面接觸，即可支撐系爭機車全車重量，況且
    地面上尚有種植矮樹叢，且後把手是塑膠材質，硬度低於左
    上側條，則後把手經重力下拉撞擊地面發生擠壓後，自可能
    致鎖點處斷裂，是被告上開所辯，要無足採。　
　⑸據此，系爭估價單上所載項目乃因系爭事故受損，應堪認定
    。而依安德機車行開立之估價單記載，更換零件之工資合計
    5,200元、零件費合計8,800元（見本院卷第129頁），因係
    以新品替代舊品，依上開規定及說明，自應計算折舊。依行
    政院所頒固定資產耐用年數表及固定資產折舊率表，機車之
    耐用年數為3年，依平均法計算其折舊結果（即以固定資產
    成本減除殘價後之餘額，按固定資產耐用年數表規定之耐用
    年數平均分攤，計算折舊額），每年折舊率為3分之1，並參
    酌營利事業所得稅查核準則第95條第6項規定「固定資產提
    列折舊採用定率遞減法者，以1年為計算單位其使用期間未
    滿1年者，按實際使用之月數相當於全年之比例計算之不滿1
    月者以1月計」，系爭機車自104年4月出廠（見本院卷第47
    頁），迄系爭事故發生時即108年7月27日，已使用3年3月，
    則零件扣除折舊後之修復費用估定為2,200元【計算方式：1
    .殘價＝取得成本÷(耐用年數＋1)即8800÷(3+1)≒2200（小數點
    以下四捨五入）；2.折舊額＝(取得成本－殘價)×1/（耐用年
    數）×（使用年數）即(0000－0000)×1/3×（3+0/12）≒6600（
    小數點以下四捨五入）；3.扣除折舊後價值＝（新品取得成
    本－折舊額）即0000-0000＝2200】，加計毋庸折舊之工資5,2
    00元，合計7,400元。再扣除被告已給付原告之3,000元，原
    告關於系爭機車零件受損更換之費用僅得請求4,400元，逾
    此數額為無理由。
　㈢系爭機車之烤漆費用：
　1.原告主張系爭機車因採特殊烤漆，重新更換後之大盾、側支
    架、左側條、左後置腳架及後把手須重新烤漆，另傳動軸外
    蓋因掉漆亦需重新烤漆（見本院卷第135頁），並提出局部
    拍攝照片為證（見本院卷第137-151頁）。經本院勘驗系爭
    機車現況，左側條肉眼可見有三處刮痕、側支架底部邊緣有
    些微刮痕、傳動外蓋上亦有明顯掉漆跡象，有本院111年7月
    7日勘驗筆錄及現場拍攝照片可稽（見本院卷第225-245頁）
    ，堪信系爭機車有因系爭事故致部分烤漆受損之情事，
　　而有將更換後之大盾、側支架、左側條、左後置腳架及後把
    手須重新烤漆，及傳動軸外蓋掉漆部分重新烤漆以回復原狀
    之必要。
　2.原告主張系爭機車因使用特殊烤漆，車行不接受單片烤漆，
    因此須全車烤漆始能修復，所需費用約為13,500元，並提出
    其與商店名稱「9號國翔」之商家口頭詢價之對話紀錄（見
    審訴卷第111頁、本院卷第67頁），被告雖不否認系爭機車
    是特殊烤漆，但爭執上開對話內容之真正（見本院卷第123
    頁）。觀諸原告提出之上開對話紀錄記載：「（問：車種為
    三代勁戰，想考全車超級變色龍，包含傳動鐵蓋及儀表三角
    蓋，金油希望可以拿鶯歌的，車子需要您協助拆裝，這樣報
    價大概是多少？）00-00000，工時約10-15天。（問：若送
    單片去烤是否較不划算呢？單片烤漆有大概價格嗎?一樣超
    變…）單片無法接，因為漆的顏色我們無法確定」等語，可
    知原告未實際前往車行進行估價，且該店家雖稱因無法確定
    漆的顏色而拒絕接單片烤漆，但機車外殼拆裝及重新烤漆並
    非特殊技術，在多數機車維修行均可施作，縱使該車行拒絕
    施作單片烤漆，仍不足證明無市場上無其他店家可接受單片
    烤漆之施工方式，故原告主張系爭機車須採用全車烤漆之方
    式始能修復，尚難採認。審酌系爭機車因前揭零件刮傷而有
    烤漆之必要，爰依民事訴訟法第222條第2項規定，認定系爭
    機車上開零件受損所需烤漆費用為6,000元。原告逾此數額
    之請求，為無理由。
　㈢系爭機車修理期間之租車費用
　1.原告主張系爭機車所需維修期間約12.5日，自其住處（高雄
    市前鎮區鎮東一術406巷6弄2號4樓之1)至工作地點即奇展公
    司（高雄市○○區○○○路000號）有機車往返通勤之必要，且原
    告上班時間亦有騎車外出送貨之需，而承租同型號機車所需
    費用為每日900元，故被告應另給付原告租車費11,250元，
    但為被告所否認。
　2.經查，被告撞倒系爭機車之地點即在原告任職之奇展公司前
    ，堪信原告平日確以系爭機車作為往返住家及工作場所之代
    步工具，是系爭機車送往烤漆期間，原告為往返工作場所及
    住家即有額外支出其他交通費用之必要。而承租與系爭機車
    同型號車輛之租金原價每日900元、匯款預約價每日800元，
    有原告提出之春天租車網頁列印資料為證（見本院卷第69頁
    ），是承租機車所需必要費用應為每日800元。另參酌上開
    原告與「9號國翔」商店之對話紀錄，全車烤漆工時約10至1
    5個工作日，則若將上開零件單片烤漆，因體積較小，衡情
    應無須長達10日之工作天，本院認應以5日較為合理，是原
    告因維修系爭機車致須承租機車代步之必要費用應為4,000
    元（計算式：5日×800元＝4,000元），原告逾此數額之請求
    為無理由。
　㈣綜上，原告因系爭機車遭被告撞倒受損之數額合計為14,400
    元（計算式：4,400元元+6,000元+4,000元＝14,400元），原
    告逾此數額之請求，要屬無據。
（二）原告請求被告賠償侵害名譽權及隱私權之精神慰撫金及刪
      除附表所示文章等，有無理由？　　　
　㈠被告是否侵害原告之名譽權且情節重大？
　1.按言論自由為人民之基本權利，有促進民主政治發展、實現
    多元社會價值之功能。言論可分為事實陳述與意見表達，其
    中關於事實陳述部分，當事人如能證明為真實，或主要事實
    相符，不必責其陳述與真實分毫不差，或雖不能證明言論內
    容為真實，但依所提證據資料，足認其有相當理由確信為真
    實者；另關於意見表達部分，乃行為人表示自己之見解或立
    場，屬主觀價值判斷之範疇，無真實與否可言，如係對於可
    受公評之事，善意發表適當之評論者，均不具違法性，非屬
    侵害他人之名譽權，自不負侵權行為之損害賠償責任。申言
    之，就「事實陳述」部份，是否構成侵權行為，應視行為人
    就其所陳述事實是否為真實，以及對事實之查證是否已盡善
    良管理人之注意義務而為合理查證；就「意見表達」部分，
    是否構成侵權行為，則應審究該事項是否可受公評，以及是
    否係善意發表言論。
　2.經查：
　⑴觀諸被告所提及「倒在花叢裡」、「向草叢翻側倒」等語，
    雖被告在貼文中未提到停車格旁尚有水泥墩存在，但系爭機
    車所在停車格旁確為泥土矮樹叢（見本院卷第213頁），系
    爭機車向左側傾倒時，機車亦有側倒在泥土樹叢上再反彈之
    情，業如前述，並有被告在原證三貼文上張貼之現場照片可
    參（見審訴卷第59頁），故被告此部分陳述與勘驗結果相符
    ，難認其所陳述之事實有何虛偽情事。又被告在附表所示貼
    文提到「安德機車行是原告指定要去的機車行」部分，原告
    雖稱是兩造協商後合意前往安德機車行檢查，但並未否認是
    由原告先行提議，經被告同意後前往，是上開陳述亦難認有
    何不實指摘。另被告陳述「他的機車都是改車過了啊！」，
    原告已自承系爭機車有重新做特殊烤漆（超級變色龍），且
    系爭機車曾於108年9月2日在高雄市監理所苓雅監理站申辦
    違規臨時檢驗，初檢結果不合格，不合格項目為各式燈光（
    頭燈）及輪胎等項，經改善後覆檢合格，有交通部公路總局
    高雄市區監理所111年6月7日高市監苓字第1110047773號函
    為憑（見本院卷第199頁），可知系爭機車確為改裝車輛，
    而被告在貼文中並未稱系爭機車是非法改裝車輛，其所述與
    事實無違，亦難認有何虛構事實之情。此外，被告陳稱「機
    車行老闆就說如果是他，才不會那麼輕易放過我」，被告雖
    未能證明安德機車行老闆有此發言，但縱使非事實，但此乃
    針對安德機車行老闆所為不實言論，衡情尚不足致原告之社
    會評價因此貶損。
　⑵再者，被告關於「是不是他的機車本來就有些舊傷，結果這
    次帳要全算在我頭上」、「安德機車行是黑店」、「他和安
    德機車行這樣坑人的行為，我覺得我被詐欺」、「我只是覺
    得他星期六晚上十點多合同機車維修店員跟我報天價」、「
    他的維修單據根本就是有問題啊！」、「對方索取天價」」
    等語，乃針對安德機車行所開立系爭估價單之估價合理性予
    以質疑而屬意見表達之範疇，而系爭機車側倒之際，被告係
    背對系爭機車，未親眼目擊系爭機車碰撞過程，其因不知系
    爭機車有二次重摔撞擊之情事，依自己過往經驗判斷系爭機
    車倒在泥土矮樹叢上，系爭機車零件不致產生多處損壞之結
    果，因而主觀上認定系爭估價單之報價不合理，進而推論原
    告與安德機車行有聯合浮報維修費用之可能，而特定機車行
    之報價是否合理係屬與公眾有關之可受公評之事項，且被告
    因不知系爭估價單並無不當而為上開意見表達，非基於惡意
    發表言論，仍應屬適當之評論。此外，被告所稱女警告知之
    內容，僅是陳述女警曾提醒普遍存在之社會現象，並非針對
    原告所為陳述。
　⑶據此，被告所為如附表之言論（以底線標示部分），未不法
    侵害原告之名譽權，堪以認定。
　㈡被告是否公開原告之個人資料而侵害其隱私權？
　1.按個人資料指自然人之姓名、出生年月日、國民身分證統一
    編號、護照號碼、特徵、指紋、婚姻、家庭、教育、職業、
    病歷、醫療、基因、性生活、健康檢查、犯罪前科、聯絡方
    式、財務情況、社會活動及其他得以直接或間接方式識別該
    個人之資料。個人資料保護法第2條第1款定有明文。查，原
    告於原證三貼文中張貼系爭機車之車牌照片（見審訴卷第59
    頁），另在原證三及原證五貼文中陳述系爭機車之車主是在
    「ASUS建國一路及復興一路交叉口對面筆電經銷商之員工」
    （見審訴卷第59、83頁），復在原證六貼文中張貼原告在系
    爭事故發生當晚查看系爭機車之正面照片（見審訴卷第95頁
    ）、陳述系爭機車車主「出生年月日完全符合車主（即帳號
    collin85820)在網站之帳號id後面數字」、「車主後兩個名
    字叫熙浩」（見審訴卷第102頁），足見被告在前揭公開網
    站上已公開系爭機車之車號為「920-PRM」、原告之生日為
    「85年8月20日」、原告之名叫「熙浩」及原告是位在建國
    一路及復興一路交叉口之ASUS筆電經銷商員工之資訊。而依
    前揭規定，被告公開之原告長相、姓名、出生年月日、職業
    及車牌號碼係屬可資辨識原告個人之資料，應屬個人資料保
    護法所稱個人資料。被告非公務機關，則其對於原告上開個
    人資料之利用，自應遵循個人資料保護法第20條規定為之。
　2.次按非公務機關對個人資料之利用，除第六條第一項所規定
    資料外，應於蒐集之特定目的必要範圍內為之。但有下列情
    形之一者，得為特定目的外之利用：一、法律明文規定。二
    、為增進公共利益所必要。三、為免除當事人之生命、身體
    、自由或財產上之危險。四、為防止他人權益之重大危害。
    五、公務機關或學術研究機構基於公共利益為統計或學術研
    究而有必要，且資料經過提供者處理後或經蒐集者依其揭露
    方式無從識別特定之當事人。六、經當事人同意。七、有利
    於當事人權益。個人資料保護法第20條定有明文。惟被告於
    張貼前述文章、圖片等貼文之同時，未經原告同意，將原告
    個人資料公開揭露於網站，其目的是使原告受到網友譴責及
    評判，已難謂係以誠實及信用之方法處理及利用個人資料，
    亦難認係為增進公共利益之必要所為，被告復無符合個資法
    第20條所列各款所定目的而利用原告個人資料，故被告上開
    所為已違反個人資料保護法第20條規定，而屬不法行為，應
    堪認定。至於臺灣高雄地方檢察署檢察官就被告涉犯違反個
    人資料保護法第41條部分，固以109年度偵字第15928號為不
    起訴處分確定在案（見審訴卷第167-169頁），但其為不起
    訴處分之理由，係因被告所為尚不符個人資料保護法第41條
    所定「意圖為自己獲第三人不法之利益或損害他人之利益」
    要件，此與本件侵權行為之構成要件不同，自不足憑此不起
    訴處分即可推論被告之上開所為不具不法性。
　3.又按維護人性尊嚴與尊重人格自由發展，乃自由民主憲政秩
    序之核心價值。隱私權雖非憲法明文列舉之權利，惟基於人
    性尊嚴與個人主體性之維護及人格發展之完整，並為保障個
    人生活私密領域免於他人侵擾及個人資料之自主控制，隱私
    權乃為不可或缺之基本權利，而受憲法第22條所保障（司法
    院大法官會議第585號解釋內容參照）。其中就個人自主控
    制個人資料之資訊隱私權而言，乃保障人民決定是否揭露其
    個人資料、及在何種範圍內、於何時、以何種方式、向何人
    揭露之決定權，並保障人民對其個人資料之使用有知悉與控
    制權及資料記載錯誤之更正權（司法院大法官會議第603號
    解釋內容參照）。換言之，隱私權之內容包含排除他人侵擾
    個人資料，並保障自由決定是否公開個人資料之權、自由選
    擇並決定自身私人事務不受他人干預之權。被告未經原告同
    意擅自在網站上揭露原告之前揭個人資料，已侵害原告控制
    個人資料之資訊隱私權無疑，且被告僅因兩造關於系爭機車
    之合理維修費認知互有差異，即在公開網站上擅自揭露原告
    之個人資料，意圖引起網友公審原告，惡意非輕，是其侵害
    原告之隱私權之情節重大，應堪認定。
　㈢原告請求被告賠償精神慰撫金及刪除貼文，有無理由？
　1.按因故意或過失，不法侵害他人之權利者，負損害賠償責任
    。不法侵害他人之身體、健康、名譽、自由、信用、隱私、
    貞操，或不法侵害其他人格法益而情節重大者，被害人雖非
    財產上之損害，亦得請求賠償相當之金額。其名譽被侵害者
    ，並得請求回復名譽之適當處分。民法第184條第1項前段、
    第195條第1項分別定有明文。另慰藉金之賠償須以人格權遭
    遇侵害，使精神上受有痛苦為必要，其核給之標準固與財產
    上損害之計算不同，然非不可斟酌雙方身分資力與加害程度
    ，及其他各種情形核定相當之數額（最高法院51年台上字第
    223號裁判意旨參照）。
　2.經查：
　⑴被告在附表所示網站所為如附表所示（以底線標示部分）之
    陳述，未侵害原告名譽權，業經本院認定如前，是原告以名
    譽權遭侵害為由，依民法第195條第1項前段規定請求被告給
    付精神慰撫金25萬元，另依同條項後段規定，請求被告如原
    告起訴狀附件一所示網址刊登之文章及圖片（即原證三至原
    證六貼文），均無理由。
　⑵另被告在原證三、五、六貼文上未經同意揭露原告之個人資
    料，已侵害原告之資訊隱私權且情節重大，亦如前述，原告
    依民法第195條第1項前段規定，請求被告賠償非財產上損害
    ，於法有據。參酌原告為大學畢業，目前在奇展公司任職，
    每月收入約8萬元，109年度名下僅有機車一輛，無其他財產
    ；被告為碩士畢業，目前以製作手工模型為業，每月收入約
    2萬元，109年度名下無財產等節，業經兩造自陳在卷（見本
    院卷第260頁、267頁），並有本院職權調閱之稅務電子閘門
    所得調件明細表可參。審酌被告無正當理由在附表所示貼文
    揭露原告之個人資料，其動機係為引起網友公審原告，且確
    實引起網友對原告產生揶揄、嘲諷之言詞（例如：「浩浩出
    來打球，不要逃離戰場」、「熙浩已經離開遊戲」、「名字
    的話估狗一下id就找到車主啦，去怪估狗好嗎」，見審訴卷
    第100、103頁），且附表所示網站是社會大眾經常使用之意
    見及資訊交流網站，每日瀏覽人數非低，致原告之個人資料
    已有相當程度散佈於社會，被告上開行為顯已造成原告之精
    神上痛苦，暨考量學經歷、智識程度、社會經濟狀況、被告
    侵害原告隱私權之情節及程度等一切情狀，認原告得請求被
    告給付精神慰撫金以5萬元為適當，原告逾上開數額之請求
    ，不應准許。
　⑶又被告在前揭貼文中張貼之上開照片及揭露原告之個人資料
    雖已侵害原告之隱私權，但原告僅援引民法第195條第1項後
    段規定為其請求刪除圖文之依據，而民法第195年第1項後段
    已明文係針對名譽權受侵害時之回復原狀處分，被告侵害原
    告之隱私權，應無該規定之適用，故原告依民法第195條第1
    項後段規定請求刪除侵害其隱私權之貼文及圖片，於法未合
    ，為無理由。
五、綜上所述，原告依民法第184條第1項前段、第195條第1項前
    段規定，請求被告應給付原告64,400元（計算式：14,400元
    +50,000元＝64,400元），及自起訴狀繕本送達翌日即110年9
    月4日（見審訴卷第139頁）起至清償日止，按週年利率5 ％
    計算之利息，為有理由，應予准許；逾此所為請求，為無理
    由，應予駁回。
六、兩造均陳明願供擔保，聲請宣告假執行及免為假執行。就原
    告勝訴部分，因所命給付金額未逾50萬元，爰依民事訴訟法
    第389 條第1 項第5 款規定，依職權宣告假執行，而毋庸命
    原告供擔保，並另依被告之聲請酌定相當之擔保金額准許之
    。原告敗訴部分，其假執行之聲請即失所附麗，應併予駁回
    。
七、本件事證已臻明確，兩造其餘主張及舉證，核與本件判決結
    果無影響，爰不再予逐一論駁，併此敘明。
八、據上論結，原告之訴為一部有理由、一部無理由，依民事訴
    訟法第79條、第389 條第1 項第5 款、第392 條第2 項，判
    決如主文。
中　　華　　民　　國　　111 　年　　9 　　月　　14　　日
                  民事第四庭  法　官　徐彩芳
以上正本係照原本作成。
如對本判決上訴，須於判決送達後20日內向本院提出上訴狀。如
委任律師提起上訴者，應一併繳納上訴審裁判費。
中　　華　　民　　國　　111 　年　　9 　　月　　14　　日
                              書記官  吳綵蓁